臺灣臺南地方法院行政訴訟判決
110年度交字第28號
                                    111年6月15日辯論終結
原      告  鄭純媖  

被      告  臺南市政府交通局

代  表  人  王銘德  
訴訟代理人  黃曉妍律師
複  代理人  蔡佳渝律師
上列當事人間交通裁決事件，原告不服被告110年2月5日南市交
裁字第78-SK0000000號裁決，提起行政訴訟，本院判決如下：
    主  文
一、原告之訴駁回。
二、訴訟費用新臺幣300元由原告負擔。
    事實及理由
一、程序部分：被告受合法通知，無正當理由未於言詞辯論期日
    到場，依行政訴訟法第236條、第218條，準用民事訴訟法第
    385條第1 項前段規定，經核無民事訴訟法第386條各款所列
    情形，爰依原告聲請，准由其一造辯論而為判決。
二、事實概要：原告於109年6月25日16時27分許，駕駛車牌號碼
    0000-00號自用小客車（下稱系爭汽車），行經臺南市東區
    東門路二段西往東方向，抵達中華東路口前，因有「插入正
    連貫行駛汽車之中間」之違規行為，經臺南市政府警察局第
    一分局文化派出所（下稱舉發單位）警員製單舉發，嗣原告
    向被告提出申訴，被告請舉發單位調查結果，仍認原告有前
    揭違規行為，遂於110年2月5日，依道路交通管理處罰條例
    第45條第1項第5款及第63條第1項第1款規定，裁處罰鍰新臺
    幣（下同）900元，並記違規點數1點。原告不服，遂提起本
    訴訟。
三、原告主張略以：原告違規當日駕駛系爭車輛行駛於東門路內
    側車道，欲直行前往仁德，由於內側車道前方為左轉車道，
    故須切換至外側車道。原告經照後鏡確認與後方來車有3臺
    車以上之間距，有安全距離並打方向燈才變換車道，故無在
    多車道不依規定駕車違規。並聲明：原處分撤銷，訴訟費用
    由被告負擔。
四、被告答辯則以：
　㈠原告於109年6月25日16時27分許，駕駛系爭車輛行經臺南市
    東門路二段西往東方向，抵達中華東路口前，插入正連貫行
    駛汽車之中間，經警製單舉發，被告乃據此裁處原告罰鍰90
    0元，並記違規點數1點，揆諸首揭規定，並無不合，應予維
    持。
  ㈡復按道路交通安全規則第98條第1項第6款、第94條第3項及道
    路交通標誌標線號誌設置規則第182條規定：「汽車在同向
    二車道以上之道路（車道數計算，不含車種專用車道、機車
    優先道及慢車道），除應依標誌或標線之指示行駛外，並應
    遵守下列規定：……六、變換車道時，應讓直行車先行，並注
    意安全距離。」、「汽車行駛時，駕駛人應注意車前狀況及
    兩車並行之間隔，並隨時採取必要之安全措施，不得在道路
    上蛇行，或以其他危險方式駕車。」、「（第1項）車道線
    ，用以劃分各線車道，指示車輛駕駛人循車道行駛。（第2
    項）本標線為白虛線，線段長4公尺，間距6公尺，線寬10公
    分。」。本案經審視舉發單位錄影採證光碟內容：
      【影片名稱：00000000000000】
    ⒈2020/06/25 16：27：31〜16：27：32系爭違規路段東門路
      二段佈設為內、外共2車道，系爭車輛由西往東行駛於東
      門路二段內側車道，檢舉車輛同時行駛於該路段之外側車
      道，系爭車輛位於檢舉車輛左前方，因當時車流量大，故
      行經該路段內、外兩車道之車輛，一輛接一輛連貫往前行
      駛。
　　⒉2020/06/25 16：27：32〜16：27：35 系爭車輛閃爍右側方
      向燈，繼續行駛於檢舉車輛左前方。
　　⒊2020/06/25 16：27：36〜16：27：42 系爭車輛持續閃爍右
      側方向燈，之後逐漸向右壓過路面之白色虛線，自內側車
      道插入正連貫行駛於外側車道之檢舉車輛及檢舉車輛前方
      之白色車輛中間。
    上開畫面有舉發單位檢附民眾檢舉錄影採證光碟1片可稽。
  ㈢本案依上開錄影畫面可知，系爭違規路段路面以白色虛線劃
    分為內、外兩車道，原告駕車由西往東行經東門路二段內側
    車道時，右後方外側車道之檢舉車輛與前方之白色自小客車
    間，相距約不足1組車道線之距離，可知檢舉車輛與前車係
    保持相近及連貫行駛之狀態；同時系爭車輛與檢舉車輛兩車
    之間則看不到車道線，惟系爭車輛卻強行插入檢舉車輛與其
    前方之白色自小客車中間；復從影片畫面可知，系爭車輛切
    入後，系爭車輛、檢舉車輛及檢舉車輛前方之白色自小客車
    三輛車之間，均看不到車道線，原告明顯未保持適當安全距
    離，並有插入正連貫行駛汽車中間之違規行為。又禁止插入
    連貫行駛汽車中間之規定，乃在於確保直行車先行之路權及
    注意安全距離後方得變換車道，並防止駕駛人遇車道壅塞或
    循序行駛之汽車車流速度較慢時，見機超越並插入連貫行駛
    汽車之中間，以避免事故發生之危險。原告駕車行經系爭車
    流量極大之路段，本應跟隨壅塞車流依續往前行駛，然原告
    不顧外側車道車輛距離間距狹小，因見前方車流緩慢行駛，
    竟插入原已依循連貫行駛之汽車中間，以致檢舉車輛被迫讓
    道，原告行為顯屬故意，已該當首揭道交條例第45條第1項
    第5款「插入正在連貫行駛汽車之中間」之違規事實（臺灣
    臺中地方法院109年交字第10號判決理由五（三）2意旨參照
    ）。原告上開所訴，並無理由，核不足採。
  ㈣被告並聲明：原告之訴駁回，訴訟費用由原告負擔。
五、本件事實概要欄所載之事實，除後列爭點外，業經兩造各自
    陳述在卷，兩造並分別提出如證據清單所示之證據。本件爭
    點厥為：原告駕駛系爭汽車是否有「插入正連貫行駛汽車之
    中間」之違規行為？
六、本院之判斷：
　㈠應適用法令：
　⒈道路交通管理處罰條例：
　　⑴行為時第7條之1：對於違反本條例之行為者，民眾得敘明
      違規事實或檢具違規證據資料，向公路主管或警察機關檢
      舉，經查證屬實者，應即舉發。但行為終了日起逾7日之
      檢舉，不予舉發。
　　⑵第45條第1項第5款：汽車駕駛人，爭道行駛有下列情形之
      一者，處600元以上1,800元以下罰鍰：五、插入正在連貫
      行駛汽車之中間。
　　⑶第63條第1項第1款：汽車駕駛人有下列各款所列條款之一
      者，除依原條款處罰鍰外，並予記點：一、有…第43條…情
      形之一者，各記違規點數1點。
　⒉道路交通安全規則：
　　⑴第94條第3項：汽車行駛時，駕駛人應注意車前狀況及兩車
      並行之間隔，並隨時採取必要之安全措施，不得在道路上
      蛇行，或以其他危險方式駕車。
　　⑵第98條第1項第6款：汽車在同向二車道以上之道路（車道
      數計算，不含車種專用車道、機車優先道及慢車道），除
      應依標誌或標線之指示行駛外，並應遵守下列規定：六、
      變換車道時，應讓直行車先行，並注意安全距離。
  ㈡按「對於違反本條例之行為者，民眾得敘明違規事實或檢具
    違規證據資料，向公路主管或警察機關檢舉，經查證屬實者
    ，應即舉發。但行為終了日起逾7日之檢舉，不予舉發。」
    、「（第1項）公路主管或警察機關受理民眾檢舉違反道路
    交通管理事件，應即派員查證，經查證屬實者，應即舉發，
    並將處理情形回復檢舉人。（第2項）前項檢舉違規證據係
    以科學儀器取得，足資認定違規事實者，得逕行舉發之。」
    行為時道路交通管理處罰條例第7條之1、違反道路交通管理
    事件統一裁罰基準及處理細則第22條第1項、第2項分別定有
    明文。考其規範意旨，係考量警力有限及民眾取巧違規成性
    ，為交通秩序混亂原因之一，一般民眾如能利用適當管道檢
    舉交通違規，除可彌補警力之不足外，亦將產生極大之嚇阻
    效果，以達到維護道路交通安全之行政目的；然為避免檢舉
    人刻意鑽營法律文字，造成法條之目的逸失，甚至衍生社會
    、鄰里之不安與不和諧，同時保障法條原立法精神目的在維
    護交通、保障安全，故針對舉發部分，增訂（7日）期限之
    規定，而強化社會秩序之安定性。是一般民眾見有違規事件
    ，皆可於行為終了日起7日內敘明違規事實或檢具違規證據
    資料，向公路主管或警察機關檢舉，經查證屬實者，應即舉
    發之。查檢舉人對原告於109年6月25日違規行為，於109年6
    月29日提供錄影證據資料，向警察機關檢舉，經舉發機關查
    證屬實而予舉發等情，此有舉發通知單、違反道路交通管理
    事件裁決重新審查紀錄表在卷可考（本院卷第49頁、第39至
    42頁）。是本件舉發程序於法並無不合。
　㈢原告系爭汽車於109年6月25日16時27分許，駕駛車牌號系爭
    汽車行經臺南市東區東門路二段與中華東路路口前不遠處，
    有「插入正連貫行駛汽車之中間」之違規行為，被告機關提
    出臺南政府警察局第一分局檢附民眾檢舉錄影採證光碟1片
    （含影片擷圖7幀）為證（本院卷第55至61、67頁）。經本
    院當庭播放民眾檢舉錄影採證光碟內容，勘驗結果為：
　　被告機關提供有違規採證光碟1片，內有檔名為「000000000
    00000.MP4」影片檔，就影片內容勘驗如下：
　　⒈本段影片長度15秒，為檢舉民眾汽車上之行車紀錄器所拍
      攝，影片一開始，畫面顯示時間為109年9月25日16時27分
      31秒（下僅略記載分、秒數），此時檢舉民眾汽車沿臺南
      市東區東門路2段西北往東南車道之外線車道行駛，並接
      近東門路2段與中華東路二段路口處。而原告與前車間距
      離約1至2部汽車車長之車距。
　　⒉此後檢舉民眾汽車持續沿東門路2段西北往東南外線車道行
      駛，並與前車慢慢縮短車距中。而於影片第3秒（畫面時
      間27分34秒）處，檢舉民眾左前方之東門路2段西北往東
      南內線車道之系爭汽車（車號為「0079-SV」號）顯示右
      轉方向燈欲變換車道至外側車道，此時檢舉民眾汽車與前
      車之車距約1.5部車車長之狀態，並有持續靠近之跡象。
      此後影片4至8秒（畫面時間27分35至39秒）處，系爭汽車
      變換車道切入檢舉民眾與前車之間，致使檢舉民眾汽車於
      影片第9至10秒（畫面時間27分40至41秒）處有明顯急煞
      之跡象，此後系爭汽車與檢舉民眾則於東門路2段與中華
      東路2段路口處停等紅燈至影片結束。
　  上開勘驗結果有本院111年6月15日言詞辯論筆錄在卷可稽。
    依上開民眾檢舉錄影採證光碟之內容顯示，原告於違規時、
    地駕駛系爭汽車欲變換車道時，於檢舉民眾車輛與前車僅有
    1.5部車車長之距離時，貿然變換車道，致使檢舉民眾車輛
    必須急踩煞車，確有「插入正連貫行駛汽車之中間」之違規
    行為無誤。又本件原告經合法傳喚未到庭，且本院於111年4
    月21日製作完勘驗筆錄後，將該筆錄寄予原告並命其7日內
    表示意見，原告迄今未表示意見，且原告起訴時固稱其經照
    後鏡確認與後方來車有3臺車以上之間距云云，顯與上開事
    實不合，是原告上開所辯，並無理由。
　㈣綜上所述，原告駕駛於109年6月25日16時27分許，駕駛系爭
    汽車行經臺南市東區東門路二與中華東路路口前方，確有「
    插入正連貫行駛汽車之中間」之違規行為，被告遂依道路交
    通管理處罰條例第45條第1項第5款及第63條第1項第1款規定
    ，及違反道路交通管理事件統一裁罰基準表規定，裁處罰鍰
    900元，並記違規點數1點，揆諸首揭規定，原處分並無違法
    ，原告訴請撤銷為無理由，應予駁回。
七、本件第一審裁判費為300元，應由原告負擔，爰確定第一審
    訴訟費用額如主文第2項所示。
據上論結，本件原告之訴為無理由，依行政訴訟法第237條之8第
1項、第98條第1項前段，判決如主文。
中　　華　　民　　國　　111 　年　　6 　　月　　29　　日
　　　　　　　　　行政訴訟庭　法　官　侯明正
上為正本係照原本作成。
如不服本判決，應於判決送達後20日內，向本院提出上訴狀並表
明上訴理由（原判決所違背之法令及其具體內容或依訴訟資料可
認為原判決有違背法令之具體事實），其未載明上訴理由者，應
於提出上訴後20日內向本院補提理由書（上訴狀及上訴理由書均
須按他造人數附繕本，如未按期補提上訴理由書，則逕予駁回上
訴），並應繳納上訴裁判費新臺幣750元。
中　　華　　民　　國　　111 　年　　6　 　月　　29　　日
　　　　　　　　　　　　　　　書記官　陳惠萍
　　　　　　　　　　　　　　　
證據清單：
一、原告提出：   原證1 被告機關110年2月5日南市交裁字第78-SK0000000號裁決書 13-16頁 二、被告提出：   被證1 臺南市政府警察局第一分局南市警交字第SK0000000號舉發違反道路交通管理事件通知單及送達證書影本 49-50頁 被證2 臺南市政府交通局110年2月5日南市交裁字第78-SK0000000號違反道路交通管理事件裁決書及送達證書影本、歸責駕駛人申請書 51-54頁 被證3 臺南政府警察局第一分局檢附民眾檢舉錄影採證光碟1片（含影片擷圖7幀） 55-61、67頁 被證4 原告之汽車駕駛人基本資料 63頁 被證5 原告109年8月12日陳述單 65-66頁